臺灣花蓮地方法院刑事判決　　　　　　　　　　　　　　九十四年度易字第六六號
　　公　訴　人　臺灣花蓮地方法院檢察署檢察官
　　被　　　告　丁○○
右列被告因業務侵占案件，經檢察官提起公訴（九十三年度發查偵字第三六五號），
被告就犯罪事實為有罪之陳述，經本院合議庭裁定改行簡式審判程序審理後，本院判
決如左：
    主  文
丁○○連續意圖為自己不法之所有，而侵占對於業務上所持有之物，累犯，處有期徒
刑壹年柒月。
    事  實
一、丁○○前於民國八十四年間因犯偽造有價證券及違反動產擔保交易法案件，經法
    院各判處有期徒刑三年及三月，應執行有期徒刑三年二月確定，於八十七年七月
    二十三日縮短刑期執行完畢（累犯）。復又於九十一年間因犯偽造文書罪，經法
    院判處有期徒刑五月確定，並於九十三年六月十五日易科罰金執行完畢（非累犯
    ）；詎其仍不知悔改，竟於九十二年四月一日起，在設於花蓮縣吉安鄉○○街八
    號丙○○○有限公司營業所（下稱連誠公司）擔任銷售課長一職，負責銷售車輛
    及代辦汽車保險，並兼收取車款及保險費等業務，為從事業務之人，竟基於意圖
    為自己不法所有之概括犯意，先於九十二年五月二十一日起，趁負責銷售汽車予
    客戶之機會，連續將其代收自客戶張治國、黃李毓人、俞國平、瑞裕五金委託代
    辦汽車保險費，或收取自客戶廖關姿、鄭嫦娥、李雲美、王明志之車款（或含車
    款、保險及配件），變易持有為所有之意思予以侵占入己，而將該等款項或挪用
    至其他車款，或供己作為資金調度周轉使用，共計侵占一百六十一萬零二百四十
    二元（具體的侵占手法及時間、金額，詳如附表所示）。嗣因客戶發覺有異而向
    連誠公司反應，始查知上情。
二、案經連誠公司訴由臺灣花蓮地方法院檢察署檢察官偵查起訴。
    理  由
一、右開事實，業據被告丁○○本院審理時坦承不諱，核與告訴人連誠公司代理人乙
    ○○及費立杰於警詢中及偵查時之指訴主要情節均相符，並有任職人員承諾書、
    基隆港東郵局存證信函字第一九二號存證信函、黃李毓人之申訴書、黃李毓人、
    廖關姿之新車買賣合約書各一件、廖關姿之申訴書、花蓮中華路郵局存證信函字
    第一五○號存證信函、誠融實業股份有限公司配件用品出貨單（ＦＮ00000
    00）、鄭嫦娥之新車買賣合約書、誠融實業股份有限公司配件用品出貨單（Ｆ
    Ｎ0000000），面額二十九萬元之支票影本一紙、收件人為俞國平之存證
    信函、俞國平、李金玉之申訴書、瑞裕五金之紀錄表、面額為四萬一千元之支票
    正反面影本各一紙、張治國之申訴書、張治國之新車買賣合約書、付款簽收簿、
    張治國之新安產物保險股份有限公司汽車保險報價單、李雲美之新車買賣合約書
    、誠融實業股份有限公司配件用品出貨單（ＦＮ0000000）、連誠公司業
    務通報（發文字號：業企九二○三三一Ａ、業企0000000、業企0000
    000、業企0000000、業企九二○七三一Ａ、業企九二○八三○Ａ、業
    企九二一○○一Ａ、業企九二一一○一Ａ、業企九二一二○一Ａ）、誠隆汽車股
    份有限公司新車買賣合約書、立書人為王志明之申訴書、面額三十五萬六千零八
    十四元之本票影本各一份等資料附卷可證。雖被告於本院準備庭時辯稱：當時係
    在賣第二台車時，因為客戶不滿意所購得之車輛，要求換車，伊貼補了三十多萬
    元的差價，才開始造成資金缺口，後來又因為在售車時，客戶都討價還價，要求
    超額的贈品，更加深虧損，伊才會不斷地挪用所收取到的車款或保險金，來填補
    缺口，但那些錢，伊絕並沒有用到私人的口袋裡云云，然查，衡諸買賣車輛時，
    買賣雙方均會再三確認標的，並在交車時雙方確認車輛符合約定條件無訛後，始
    會完成車輛點交手續，倘若客戶到交車之前，即發現車輛有未符其意，大可當場
    拒絕點收，要求更換，縱然未為之，於事後發現時，仍可向汽車公司反應，尋求
    解決，而汽車公司自有正常的處理流程及管道可供依循，本件被告徒空言稱由伊
    貼補三十多萬元為客戶換車，此情不僅與銷售車輛的常情不符，又對於為何一台
    車輛不過五、六十萬元，卻會由其獨自貼補高達三十多萬元的損失，誠令人無法
    想像，其在銷售車輛時究竟發生何重大疏失，而客戶竟然在點交時毫無所悉，且
    公司於事後竟然也亳不知情，未出面協助，被告所辯在在與事理有違，委不足採
    。而被告所述之贈送客戶高額贈品或自行增加零利率的還款年限云云，然以如客
    戶廖閔姿為例，配件用品出貨單上所載（見警卷第十八頁），僅有贈送霧燈（21
    00 元）、隔熱紙（1300元）、防盜器（公司贈）、晴雨窗（800元）、天窗罩（
    1200元)及前保桿（600元），根本未見有何高價值之贈品，其他如李雲美人等亦
    同，而汽車公司與銀行所約定的零利率貸款，既有制式之契約書及嚴格申貸條件
    ，更非被告單憑己意就可任易作更動（將還款年限由為二年，延長為三年），在
    在與事實不符。至於被告所收到款項用在何處乙節，經本院再三詢問被告完全無
    法清楚回答，足可見所侵占之款項確實有用到私人所需，被告上開辯詞，均不足
    採據。本件事證明確，被告犯行足堪認定，應予依法論科。
二、查被告在連誠公司擔任銷售課長一職，負責銷售車輛及代辦汽車保險，並兼收取
    車款及保險費等業務乙節，業據告訴代理人乙○○陳明在卷，是被告為從事業務
    之人。故核被告所為，係犯刑法第三百三十六條第二項之業務侵占罪。又被告先
    後多次侵占犯行，時間緊接，方法相同，觸犯構成要件相同之罪名，顯係基於概
    括犯意反覆為之，應依刑法第五十六條連續犯之規定論以一罪，並依法加重其刑
    。又查，被告有如事實欄所載之犯罪前科及執行紀錄，此有台灣高等法院被告全
    國前案紀錄表各一份在卷可稽，其於五年以內再犯本件有期徒刑以上之罪，為累
    犯，應依刑法第四十七條之規定遞加重其刑。爰審酌被告有前開事實欄所載之前
    科紀錄，此有臺灣高等法院被告全國前案紀錄表乙份在卷可參，詎其仍不知悔改
    ，竟再犯上開業務侵占犯行，且侵占款項非微，案發迄今未積極與告訴人和解並
    賠償損失，業據被告供承在卷，以及被告犯罪後坦承犯行，態度良好等一切情狀
    ，量處如主文所示之刑，以資懲儆。
據上論斷，應依刑事訴訟法第二百九十九條第一項前段，刑法第五十六條、第三百三
十六條第二項、第四十七條，罰金罰鍰提高標準條例第一條前段，判決如主文。
本案經檢察官甲○○到庭執行職務。
中      華      民      國    九十四    年      五      月    二十三    日
                              臺灣花蓮地方法院刑事第一庭
                                  法    官    李  豫  雙
右正本證明與原本無異。
如對本判決不服，應於送達後十日內，向本院提出上訴狀。（應抄附繕本）告訴人或
被害人如對於本判決不服者，應具備理由請求檢察官上訴，其上訴期間之計算係以檢
察官收受判決正本之日期為準。
                                  法院書記官
中      華      民      國    九十四    年      五      月    二十四    日
附錄本判決論罪之法律條文：
中華民國刑法第三百三十六條第二項：
對於業務上所持有之物，犯前條第一項之罪者，處六月以上五年以下有期徒刑，得併
科三千元以下罰金。
